【裁判字號】    98,聲,395
【裁判日期】    980731
【裁判案由】    發還擔保金
【裁判全文】
臺灣彰化地方法院民事裁定  98年度聲字第395號
聲  請  人  根基營造股份有限公司
法定代理人  甲○○
相  對  人  千易鋼架興業有限公司
法定代理人  乙○○
上列聲請人聲請發還擔保金事件，本院裁定如下：
    主  文
本院九十八年度存字第八七號提存事件聲請人所提存之台新國際
商業銀行無記名可轉讓定期存單，面額新臺幣伍拾萬元壹張（號
碼AB0000000） 及面額新臺幣壹拾萬元貳張（號碼AA0000000 、
AA0000000），合計新臺幣柒拾萬元，准予返還。
    理  由
一、按訴訟終結後，供擔保人證明已定20日以上之期間，催告受
    擔保利益人行使權利而未行使，或法院依供擔保人之聲請，
    通知受擔保利益人於一定期間內行使權利並向法院為行使權
    利之證明而未證明者，法院應依供擔保人之聲請，以裁定命
    返還其提存物，民事訴訟法第104 條第1 項第3 款定有明文
    。前開規定，於其他依法令供訴訟上之擔保者準用之，並為
    同法第106 條前段所明定。次按訴訟終結後，受擔保利益人
    ，逾民事訴訟法第104 條第1 項第3 款20日以上之期間而未
    行使其權利時，若在供擔保人向法院為返還提存物或保證書
    之聲請之後，始行使其權利者，仍應認為受擔保利益人未在
    前開期間內行使其權利（最高法院72年台抗字第181 號判例
    意旨參照）；又民事訴訟法第104 條第1 項第2 款所謂「受
    擔保利益人行使權利」，係指向法院起訴或為與起訴相同效
    果之訴訟行為（如聲請調解或聲請發支付命令）而言（最高
    法院80年台抗字第413 號判例意旨參照）。
二、本件聲請意旨略以：聲請人與相對人間假扣押事件，聲請人
    前遵本院97年度裁全字第995 號假扣押裁定為擔保，曾提供
    華僑銀行可轉讓定期存單，面額新臺幣（下同）50萬元1 張
    （號碼A0000000）及面額10萬元2 張（號碼A010722 、A010
    723） 之擔保金，並以本院97年度存字第584 號提存事件提
    存在案，嗣後聲請人以本院97年度裁全聲字第19號聲請變換
    提存物，現以本院98年度存字第87號提存事件提存如主文所
    示擔保金在案。聲請人並聲請本院97年度執全字第545 號對
    相對人之財產實施假扣押強制執行。茲因聲請人已撤回上開
    假扣押強制執行程序及撤銷假扣押裁定（本院98年度裁全字
    第1054號），並定20日以上期間催告受擔保利益人即相對人
    行使權利而未行使，爰依民事訴訟法第104 條第1 項第3 款
    規定，請求准予發還擔保金等語，並提出本院97年度存字第
    584 號提存書、98年度存字第87號提存書、有限公司變更登
    記表、存證信函及掛號郵件收件回執等影本為證。
三、經查：
  (一)本院依職權調取本院98年度存字第87號提存卷宗、97年度裁
    全字第995 號、97年度裁全聲字第19號、98年度裁全字第10
    54號、97年度執全字第545 號保全程序卷宗，核閱無訛，應
    認訴訟業已終結。
  (二)聲請人於98年6 月5 日以台北57支郵局第427 號存證信函定
    20日以上期間通知相對人行使權利，相對人於98年6 月6 日
    收受存證信函後，並未於上開受催告期間行使權利，聲請人
    並於98年6 月25日向本院為本件發還擔保金之聲請，而相對
    人則迄98年7 月1 日始對聲請人提起損害賠償之訴，主張就
    本件提存之擔保物行使權利，有聲請人所提出之存證信函及
    掛號郵件收件回執影本、本院查詢表、本件發還擔保金聲請
    狀收狀戳記附於本件卷宗及相對人損害賠償起訴狀上之收狀
    戳記附於本院98年度暫調字第162 號民事卷宗可稽。則相對
    人對聲請人起訴行使權利既逾聲請人催告行使權利之期間，
    且又在聲請人為本件擔保物返還聲請之後，依上揭最高法院
    72年台抗字第181 號判例意旨，自應認為受擔保利益人即相
    對人未在前開期間內行使權利。
  (三)至相對人於收受聲請人催告行使權利之存證信函後，雖曾於
    98年6 月19日以花壇郵局第91號存證信函通知聲請人及本院
    提存所，表示正在估算聲請人對相對人為假扣押強制執行所
    造成之損害，並擬於估算完成後對聲請人提起損害賠償訴訟
    等語，有存證信函附於本院98年度存字第87號提存卷宗可稽
    ，然揆諸上揭最高法院80年台抗字第413 號判例意旨，相對
    人該存證信函尚非屬民事訴訟法第104 條第1 項第2 款所謂
    之「行使權利」，是自不能據此即認相對人已於催告期間內
    行使權利。又相對人之存證信函雖同時寄達本院提存所，然
    存證信函之內容並未表示要收取提存物，是亦無從認定相對
    人已對提存物行使權利。
  (四)從而，聲請人聲請發還擔保金，自無不合，應予准許。
四、依首揭條文，裁定如主文。
中    華    民    國    98    年    7     月    31    日
                  民事第二庭    法  官  吳永梁
以上正本係照原本作成。
如對本裁定抗告，須於裁定送達後10日內向本院提出抗告狀。
中    華    民    國    98    年    8     月    3     日
                                書記官  陳美敏


司法院資訊處製作；財團法人民間司法改革基金會備份。
